【裁判字號】    87,訴,616
【裁判日期】    890131
【裁判案由】    分割共有物
【裁判全文】
臺灣高雄地方法院民事判決  八十七年度訴字第六一六號
    原      告  甲○○○
    訴訟代理人  蔡建賢  律師
                盧俊誠  律師
    被      告  午○○
                亥○○
    訴訟代理人  黃奉彬  律師
    被      告  天○○
                戌○○
                酉○○
                Ｃ○○
                Ｂ○○
                Ｇ○○
                Ｈ○○
                巳○○
                戊○○
                己○○
    訴訟代理人  Ａ○○
    被      告  丙○○○
                Ｄ○○
                卯○○
                壬○○
                辰○○
                申○○
                子○○
                Ｅ○○
    右四人共同
    訴訟代理人  Ｆ○○        .
    被      告  庚○○        .
                丁○○        .
                辛○○        .
    訴訟代理人  乙○○        .
    被      告  未○○        .
                丑○○        .
                寅○○        .
                玄○○        .
                黃○○        .
                地○○        .
右當事人間分割共有物事件，本院判決如左：
    主    文
兩造共有坐落高雄縣梓官鄉○○段四九六、四九九、五０五、五０六、五二六、五二
八、五二九號七筆土地，面積共計二點０八一二一二公頃，應予分割為：
（一）如附圖一所示五０五之三號土地面積０點０一０九九一公頃，五０六之二號土
      地面積０點七二一二二公頃，五二六之六號土地面積０點０八０二九公頃，五
      二八之五號土地面積０點０七三四八五公頃，均分由原告取得。
（二）如附圖一所示五二六之三號土地面積０點０二二一五八公頃，由被告午○○、
      未○○各以應有部分二二一分之一六三及二二一分之五八取得，如附圖一所示
      五二八之一號土地面積０點０一七七四六公頃，分別由被告午○○、未○○各
      以應有部分一七七分之一三０及一七七分之四七取得，如附圖一所示五二八之
      三號土地面積０點０三五四九六公頃，分別由被告午○○、未○○各以應有部
      分三五五分之二六０及三五五分之九五取得並保持共有。
（三）如附圖一所示五０五號土地面積０點０一０九九一公頃，由被告亥○○、丑○○及寅○○各以應有部分一一００分之一００六、一一００分之四七及一一０
      ０分之四七取得，如附圖一所示五０六號土地面積０點０七０五五公頃，分別
      由被告黃黃吉、丑○○、寅○○各以應有部分七０五五分之六四四五及七０五
      五分之三０五及七０五五分之三０五取得，如附圖一所示五二六之二號土地面
      積０點０七八二三四公頃，分別由被告亥○○、丑○○、寅○○各以應有部分
      七一六分之六五０、七一六分之三三及七一六分之三三取得，如附圖一所示之
      五二八之八號土地面積０點０七０九九一公頃，分別由被告亥○○、丑○○、
      寅○○以應有部分七０九分之六四九、七０九分之三０及七０九分之三０取得
      ，並均保持共有。
（四）如附圖一所示四九九之十一號土地，面積０點０一０三一六公頃，由被告天○○取得。
（五）如附圖一所示四九九之八號土地，面積０點０二六七五八公頃，由被告戌○○
      取得。
（六）如附圖一所示四九九之九號土地，面積０點０二六七五八公頃，由被告酉○○
      取得。
（七）如附圖一所示四九九之一號土地，面積０點０二六０九四公頃，由被告Ｃ○○
      取得。
（八）如附圖一所示四九九號土地，面積０點０二五二九四公頃，由被告Ｂ○○取得
      。
（九）如附圖一所示四九九之五號土地，面積０點０二五二九三公頃，由被告Ｆ○○
      取得。
（十）如附圖一所示四九九之三號土地，面積０點０二五二九四公頃，由被告Ｇ○○
      取得。
（十一）如附圖一所示四九九之二號土地，面積０點０二五二九四公頃，由被告Ｈ○○取得。
（十二）如附圖一所示四九九之四號土地，面積０點０二五二九三公頃，由被告Ｅ○○取得。
（十三）如附圖一所示四九六號土地，面積０點０一四五九二公頃，四九九之六號土
        地，面積０點一五九００四公頃，四九九之十號土地，面積０點０一一九一
        九公頃，由被告巳○○取得。
（十四）如附圖一所示五二六號土地，面積０點一八七五二公頃，及五二八號土地，
        面積０點０八二三八二公頃，分別由被告戊○○、丁○○各以應有部分二分
        之一取得，並保持共有。
（十五）如附圖一所示五０五之二號土地，面積０點０一０九九一公頃，五０六之二
        號土地，面積０點０七二一二二公頃，五二八之四號土地，面積０點０七三
        四八四公頃，均分由被告己○○取得。
（十六）如附圖一所示五０五之一號土地，面積０點０一０九九一公頃，五０六之一
        號土地，面積０點０七０五五公頃，五二六之四號土地，面積０點０五六０
        八四號公頃，五二八之二號土地，面積０點０一七七四七公頃，分別由被告
        丙○○○、Ｄ○○、蔡培塤各以應有部分一五五三分之六六０、一五五三分
        之三三０及一五五三分之五六三取得，並保持共有。
（十七）如附圖一所示四九六之一號土地，面積０點０二六一０七公頃及四九九之七
        號土地，面積０點０五三０一六公頃，分別由被告壬○○、辰○○、申○○
        、子○○、庚○○各以應有部分七九一分之一三八、七九一分之一五八、七
        九一分之一五八、七九一分之一五八、七九一分之一七九取得，並保持共有
        。
（十八）如附圖一所示五０五之四號土地，面積０點０一０九九一公頃及五０六之四
        號土地，面積０點０七二一二二公頃，五二六之七號土地，面積０點０四六
        七六八公頃及五二九號土地，面積０點０三三四七三公頃，如附圖一所示五
        二八之六號土地，面積０點０七三四八三公頃，分別由被告玄○○、黃○○
        、地○○各以應有部分三分之一取得並保持共有。
（十九）如附圖一所示五０五之五號土地面積０點０一０九九五公頃，五０六之五號
        土地，面積０點０七二一二四公頃，五二九之一號土地面積，０點０八０二
        九三，五二八之七號土地面積０點０七三四八四公頃，由被告辛○○取得。
訴訟費用由兩造按附表所示之應有部分比例分擔。
    事    實
甲、原告方面：
一、聲明：請求判決如主文所示。
二、陳述：
（一）坐落高雄縣梓官鄉○○段四九六、四九九、五０五、五０六、五二六、五二
      八、五二九號共七筆土地，為兩造所共有，其應有部分如附表所示。
（二）系爭共有土地，兩造間未訂立不分割之特約，且依使用目的，亦無不能分割之
      情形，就共有物分割訴訟中數筆共有土地之共有人及應有部分相同，且系爭共
      有土地相鄰，得不體共有人同意逕為分割，本件系爭土地原為同一筆土地，因
      都市計劃重劃而分割為七筆，惟其共有人及應有部分均相同，自可人分割，惟
      因就分割方法不能獲致協議，原告按兩造共有人使用之現況及分割後之經濟利
      益，請求分割之方式如訴之聲明所示。其中被告午○○、未○○二人，被告亥
      ○○、丑○○、寅○○三人，被告戊○○、丁○○二人，被告丙○○○、Ｄ○○、蔡培塤三人，被告壬○○、辰○○、申○○、子○○、庚○○五人，被告
      玄○○、黃○○、地○○三人，願保持共有。
三、證據：提出分割方案圖、土地謄本、地籍圖謄本、現況圖各一件，並聲請履勘現
    場。
乙、被告方面：
一、被告亥○○部分：
  （一）聲明：原告之訴駁回，訴訟費用由原告負擔。
  （二）陳述：原告所提之分割方案，其中五二八地號分歸被告亥○○取得之部分，
        現有訴外人黃秉溪所搭建之棚架及其所種植之果樹，為符合經濟原則應分配
        予訴外人黃秉溪之繼承人為適當，且其上  尚有墳墓，處理困難，分歸訴外
        人黃秉溪之繼承人取得較公平、妥適。
二、被告酉○○、地○○、丙○○○、丁○○、Ｆ○○、己○○、Ｂ○○、Ｇ○○
    、Ｈ○○、Ｅ○○，均未於最後言詞辯論期日到場，亦未提出準備書狀作何聲明
    或陳述。惟依其先前所為陳述均稱分割時應酌目前土地使用之情況，原則上對於
    原告所提出之分割方案無意見。
三、其餘被告均未於最後言詞辯論期日到場，亦未提出準備書狀作何聲明或陳述。
丙、本院依聲請至現場勘驗，並命高雄縣岡山地政事務所人員至現場就系爭土地之使
    用狀況及分割方案為測量。
    理    由
一、本件原告起訴後被告黃秉溪於八十七年三月二十七日死亡，由繼承人癸○○○、
    宇○○、宙○○、黃○○、地○○、玄○○依法承受訴訟，原告並追加請求被告
    癸○○○、玄○○、黃○○、地○○、宇○○、宙○○就系爭土地登記辦理繼承
    登記，本院認原告之追加不甚礙被告之防禦及訴訟之終結，應予准許，嗣經被告
    黃○○、地○○、玄○○三人辦理繼承登記（被告黃寶月、宙○○、癸○○○拋
    棄），原告並撤回追加起訴部分及被告黃寶月、宙○○、癸○○○部分，先予敘
    明。
二、除被告亥○○外其餘被告經合法通知，均未於最後言詞辯論期日到場，核無民事
    訴訟法第三百八十六條各款所列情形，爰依原告聲請，由其一造辯論而為判決。
三、又按共有人得隨時請求分割共有物，但因物之使用目的不能分割或契約定有不分
    割之期限者，不在此限，又共有物之分割，依共有人協議之方法行之，分割之方
    法不能協議者，法院得依任何共有人之聲請，以原物分配於各共有人，民法第八
    百二十三條第一項、第八百二十四條第一項第一款分別定有明文。
四、查系爭土地係為建地，有土地登記謄本在卷可按；故依其使用目的並非不能分割
    ，而兩造間並無不分割之約定，又不能達成分割協議，復為兩造所不爭執，是揆
    諸前開法條之規定，原告請求分割系爭土地，洵屬有據，應予准許。
五、再按請求共有物之分割，應由法院依民法第八百二十四條命為適當之分配，不受
    當事人主張之拘束。又分割共有物時法院應參酌當事人之聲明、共有物之性質、
    經濟效用及全體共有人之利益等公平決之。
六、經查系爭土地係坐落於高雄縣梓官鄉○○段，土地上有道路貫穿東西向，與省道
    連接，被告巳○○、在系爭土地上有棚架、水泥空地、平房、三樓半樓房及二樓
    樓房，被告天○○則在系爭土地上有平房一棟，被告戌○○、酉○○則在系爭土
    地土有平房二棟、鐵皮屋一棟，被告庚○○、壬○○、辰○○、申○○、子○○
    五人則在系爭土地上有平房二棟，其位置及面積如附圖二所示，此經本院會同地
    政事務所人員至現場勘測屬實，並製有勘驗筆錄及複丈成果圖（即附圖二，高雄
    縣岡山地政事務所八十七年六月五日複丈成果圖）附卷足稽，並參酌兩造分配之
    面積與其應有部分之比例相當，且如附圖一所示之分割方案，經被告巳○○、戌
    ○○、己○○、地○○、玄○○、黃○○、丙○○○、丁○○、蔡培塤、蔡培墇
    、Ｆ○○、Ｂ○○、Ｃ○○、Ｇ○○、Ｈ○○、Ｅ○○、戊○○、辛○○等人同
    意，而其餘被告除被告亥○○對於分配之位置上之地上拆遷有意見外，均未到庭
    或提出書狀作何反對之陳述及主張，本院因認如附圖一所示之分割方式，對於全
    體共有人之利益及意願暨土地利用之經濟效用等而言，均為適當而可採。
七、從而，原告起訴請求就兩造共有之系爭土地分割為如主文所示，即屬有據，應予
    准許。
八、結論：本件原告之訴為有理由，依民事訴訟法第三百八十五條第一項前段、第七
    十九條但書、第八十一條第二款、第八十五條第一項但書，判決如主文。
中      華      民      國    八十九    年      一      月      三十一  日
                              臺灣高雄地方法院民事第二庭
~B法      官  林俊寬
右為正本係照原本作成。
如不服本判決，應於送達後廿日內，向本院提出上訴狀並表明上訴理由，如於本
判決宣示後送達前提起上訴者，應於判決送達後十日內補提上訴理由書（須附繕本）。
中      華      民      國    八十九    年    二      月      八        日
~B法院書記官  高君枝
~F0
~T48
附表：
    共有人                      應有部分
    原告甲○○○                五一八四分之五九０
    被告午○○                  0000000分之四一三九七
    被告巳○○                  一五五五二０分之一三八七一
    被告戊○○                  一五五五二０分之七一四一
    被告亥○○                  一五五五二０分之一五七四八
    被告天○○                  五一八四０分之二五七
    被告戌○○                  一０三六八０分之一三三三
    被告酉○○                  一０三六八０分之一三三三
    被告Ｃ○○                  五一八四分之六五
    被告Ｂ○○                  五一八四分之六三
    被告Ｆ○○                  五一八四分之六三
    被告Ｇ○○                  五一八四分之六三
    被告Ｈ○○                  五一八四分之六三
    被告己○○                  五一八四分之五九０
    被告丙○○○                一五五五二０分之四九三三
    被告Ｄ○○                  一五五五二０分之二四六七
    被告蔡培塤                  0000000分之四二０八三
    被告壬○○                  五一八四００分之三四三二
    被告辰○○                  五一八四００分之三九四二
    被告申○○                  五一八四００分之三九四二
    被告子○○                  五一八四００分之三九四二
    被告Ｅ○○                  五一八四分之六三
    被告庚○○                  五一八四００分之四四五二
    被告丁○○                  一五五五二０分之七一四一
    被告辛○○                  五一八四０分之五九００
    被告未○○                  一五五五二０分之一四九四
    被告丑○○                  一五五五二０分之七四七
    被告寅○○                  一五五五二０分之七四七
    訴外人黃秉溪                五一八四０分之五九００
    訴外人黃秉溪部分由被告玄○○、黃○○、地○○三人共同繼承取得。


司法院資訊處製作；財團法人民間司法改革基金會備份。
